ACORDAO-COMPLETO-2356523

ACÓRDÃO 5933/2019 ATA 25/2019 - PRIMEIRA CÂMARA

VISTOS, relatados e discutidos estes autos que tratam de ato de concessão de pensão civil emitido pela Universidade Federal do Rio Grande do Norte e instituído pelo ex-servidor Antônio Mariz de Lima em favor da Sra. Maria do Socorro Cordeiro de Lima;
ACORDAM os Ministros do Tribunal de Contas da União, reunidos em Sessão da 1ª Câmara, nos termos dos arts. 71, inciso III, da Constituição Federal, 1º, inciso V, e 39, inciso II, da Lei 8.443/1992 e 260, §1º, do RITCU e ante as razões expostas pelo Relator, em:
9.1. considerar ilegal o ato de concessão de pensão civil instituído por Antônio Mariz de Lima (XXX.418.424-XX) em favor da Sra. Maria do Socorro Cordeiro de Lima (XXX.560.714-XX) , recusando seu registro;
9.2. dispensar a devolução dos valores indevidamente recebidos até a data da ciência pela Universidade Federal do Rio Grande do Norte, do presente acórdão, com base no Enunciado 106 da Súmula da Jurisprudência do TCU;
9.3. determinar à Universidade Federal do Rio Grande do Norte que:
9.3.1. considerando que as decisões judiciais proferidas nos autos dos processos 2008.84.00.006611-5 da 1ª VF/RN e 0004791-072010.4.05.8400 da 5ª VF/RN, não impedem que o TCU, no exercício da competência prevista no art. 71, inciso III, da CF/1988, determine a supressão da vantagem decorrente do art. 192, inciso II, da Lei 8.112/1990, promova a imediata exclusão da referida rubrica dos proventos da pensão em epígrafe, comunicando a esta Corte de Contas, no prazo de 15 dias, as providências adotadas, nos termos dos arts. 262, caput, do Regimento Interno do TCU, 8º, caput, da Resolução-TCU 206/2007 e 19, caput, da Instrução Normativa-TCU 78/2018;
9.3.2. informe à interessada que, no caso de não provimento de recurso eventualmente interposto, deverão ser repostos os valores recebidos após a ciência deste acórdão pela Universidade Federal do Rio Grande do Norte;
9.3.3. comunique imediatamente à interessada o teor do presente acórdão, encaminhando ao TCU, no prazo de 30 dias, comprovante da data de sua ciência, nos termos do art. 4º, § 3º, da Resolução-TCU 170/2004;
9.3.4. emita novo ato, livre da irregularidade apontada, submetendo-o ao TCU pelo sistema e-Pessoal no prazo de 30 dias, nos termos do art. 262, § 2º, do Regimento Interno do TCU e art. 19, § 3º, da Instrução Normativa - TCU 78/2018;
9.4. determinar à Secretaria de Fiscalização de Pessoal que monitore o cumprimento das determinações especificadas no item 9.3 (e subitens) deste acórdão.

Ato de concessão de pensão civil emitido pela Universidade Federal do Rio Grande do Norte. Apreciação para fins de registro.

Primeira Câmara

3. Interessada: Maria do Socorro Cordeiro de Lima (XXX.560.714-XX).

13.1. Ministros presentes: Walton Alencar Rodrigues (Presidente), Benjamin Zymler, Bruno Dantas e Vital do Rêgo (Relator).
13.2. Ministro-Substituto presente: Augusto Sherman Cavalcanti.

VITAL DO RÊGO

Adoto como relatório, com os devidos ajustes de forma, a instrução de peça 17, elaborada no âmbito da Secretaria de Fiscalização de Pessoal, com a qual, se manifestou de acordo, o corpo gerencial daquela unidade técnica especializada (peça 18) , a seguir transcrita:
	
INTRODUÇÃO
1.	Trata-se de ato de concessão de pensão civil de ANTONIO MARIZ DE LIMA, ex-servidor da Universidade Federal do Rio Grande do Norte.
2.	O ato foi submetido, para fim de registro, à apreciação do Tribunal de Contas da União (TCU) , de acordo com o art. 71, inciso III, da Constituição Federal. O cadastramento e a disponibilização ao TCU ocorreram por intermédio do Sistema de Apreciação e Registro de Atos de Admissão e Concessões, na forma dos arts. 2º, caput e incisos I a VI, e 4º, caput, da Instrução Normativa - TCU 78/2018.
3.	Ao benefício pensional instituído pelo Sr. Antonio Mariz de Lima habilitou-se Maria do Socorro Cordeiro de Lima (na condição de filha) .
EXAME TÉCNICO
Encaminhamentos anteriores
4.	À peça 1, consta diligência encaminha à UJ a fim de que encaminhasse documentação/informação, a qual foi respondida à peça 2.
5.	À peça 5, consta oitiva à beneficiária da pensão, a fim de que esclarecesse o percebimento de rubrica. À peça 10, consta a publicação do edital de oitiva.
6.	Destarte, os autos estão aptos a ser instruídos no mérito.
Exame das constatações
7.	O ato de aposentadoria do instituidor foi considerado “prejudicado, por perda de objeto”, conforme Acórdão 7038/2011-TCU-Segunda Câmara, relator Ministro José Jorge (Processo Processo 024.590/2011-8) .
8.	Em 23/04/1990, o instituidor faleceu; o que habilitou a filha ao percebimento de benefício pensional vitalício.
9.	Em análise dos valores que compõe a base de pagamento do benefício pensional, há o pagamento da vantagem prevista no artigo 192, inciso II, da Lei 8112/90, em desacordo com o previsto no citado normativo, considerando a modalidade de inativação do instituidor (“aposentadoria por invalidez”) , conforme destacado pelo Controle Interno no ato:
Em atendimento às determinações contidas na Ordem de Serviço nº 201100036 (Ofício 4376/2011/CGUR/RNCGU-PR, de 22/02/2011) e Instrução Normativa - nº 55/07-TCU e verificado que o ato de pensão em comento obedeceu ao enquadramento legal exigido, informamos que o parecer desta Controladoria é pela LEGALIDADE DO ATO. Observa-se que, após a publicação da portaria de aposentadoria do instituidor da pensão em análise, houve a concessão irregular da vantagem do art. 192, da Lei 8.112/90. A UFRN em suas justificativas, esclareceu que "... os servidores aposentados por invalidez e que percebem a vantagem do art. 192 da Lei nº 8.112/90, sem a integralização do tempo de contribuição, deu-se em razão da existência de amparo legal, à época, nos termos do Parecer SAF nº 141/91, publicado no DOU de 13/11/91..., deve ser ressaltado que esta Universidade... permanece impedida de efetuar a exclusão da vantagem... em razão de decisões judiciais proferidas em sede dos Mandados de Segurança nº s 0004791-07-2010.05.8400, impetrado pela ADURN Sindical (Docentes) , e 2008.84.00.006611-5 (0006611- 32.2008.4.05.8400-1ª Vara Federal - JF/RN) , impetrado pelo SINTEST/RN (técnico-administrativo) ".
10.	 Na concepção da UJ, há duas sentenças judiciais - MS 2008.84.00.006611-5 (peça 2, pg. 58) e 0004791-072010.4.05.8400 (peça 2, pg. 504) que assegurariam o direito ao pagamento da rubrica 192 da Lei 8112 ao instituidor e, por reflexo, à interessada. Os dispositivos de sentença foram exarados na seguinte forma: 
MS 2008.84.00.006611-5
Diante do exposto, DEFIRO O PEDIDO DE LININAR requerido na peça inaugural deste mandamus, para determinar que as autoridades coatoras se abstenham de proceder reduções nos proventos dos aposentados substituídos nos presentes autos, quanto. a parcela recebida pela rubrica do art. 192, incisos. 1 e 11, da Lei n° 8.112/90; e em relação àqueles que já tiveram seus proventos reduzidos, determino o retorno da situação anterior, voltando os prejudicados a receberem integralmente seus proventos, sem a redução da vantagem supracitada, até o julgamento definitivo.
MS 0004791-072010.4.05.8400
Posto isso, defiro o pedido liminar formulado na peça inaugural, para determinar que autoridades impetrada abstenham-se de efetuar qualquer tipo de redução nos proventos dos aposentados substituídos, quanto às parcelas recebidas com base no art. 186, inciso I, c/c o art. 192, incisos 1 e 11, da Lei n.° 8.112/1990, e restabeleçam o valor integral dos proventos dos substituídos que já tiveram as suas rendas mensais reduzidas.
11.	 Ambas as decisões foram mantidas em segunda instância (peça 12, pg. 7, e peça 14, pg. 9, respectivamente) e transitaram no mérito (peça 13 e peça 14, pg. 11) . Destarte, não caberá proposta de acompanhamento das ações por parte da Conjur/TCU.
12.	 Destarte, embora exista o pagamento de rubrica em desacordo com o estabelecido legalmente, em vista das decisões judiciais expostas, o pagamento não poderá ser suspenso.
13	 Por outro lado, o TCU é instância distinta e independente da judicial. A decisão judicial assecuratória da averbação tida por irregular pelo TCU não lhe subtrai a competência constitucional de apreciar a legalidade do ato. O entendimento expresso por órgão do Poder Judiciário não vincula a decisão do TCU no que concerne ao mérito do ato. São nesse sentido os Acórdão 1857/2003-TCU-Plenário (relator Ministro Adylson Motta) , 1.376/2013-1ª Câmara (relator Ministro Valmir Campelo) e 3.016/2013-2ª Câmara (relator Ministro José Jorge) , entre outros.
14.	 Assim, embora não possa o TCU determinar o ajuste no valor pago, cabe-lhe, sim, no âmbito da competência constitucional que lhe foi atribuída, pronunciar-se quanto ao mérito da concessão. E, nesse aspecto, foi constatada irregularidade que enseja apreciação pela ilegalidade do ato e recusa de registro.  
15.	 Destarte, muito embora o ato reste ilegal, os seus efeitos deverão respeitar as decisões judiciais acima descritas. Assim, em observância às decisões judiciais transitadas em julgado, não poderá o TCU determinar ao gestor de pessoal qualquer medida tendente a reduzir ou extirpar a parcela tida por irregular.
CONCLUSÃO
16.	 Dessa forma, caberá proposta de ilegalidade e recusa de registro do ato, nos termos do art. 260, § 1o, do Regimento Interno do TCU; deixando-se, todavia, de propor medidas saneadoras da questão.
17.	 Vale destacar que foi realizado oitiva da beneficiária, conforme descrito no item 4 desta instrução.
PROPOSTA DE ENCAMINHAMENTO
18. Ante o exposto, propõe-se:
a) considerar ilegal e recusar registro ao ato de concessão de pensão civil abaixo nominado, com base nos arts. 71, inciso III, da Constituição Federal, 1o, inciso V, e 39, inciso II, da Lei 8.443/1992 e 260, § 1º, do Regimento Interno do Tribunal de Contas da União (TCU) ;
- instituidor ANTONIO MARIZ DE LIMA, CPF XXX.418.424-XX, ato número 10793208-05-2011-000018-9; beneficiária MARIA DO SOCORRO CORDEIRO DE LIMA, CPF XXX.560.714-XX;
b) determinar à Universidade Federal do Rio Grande do Norte que informe à interessada o teor do acórdão que vier a ser prolatado, encaminhando ao TCU, no prazo de trinta dias, comprovante da data de ciência pela interessada, nos termos do art. 4º, § 3º, da Resolução - TCU 170/2004.
O Ministério Público, representado nos autos pelo Procurador Dr. Júlio Marcelo de Oliveira, manifestou-se de acordo com a proposição da unidade técnica (peça 19) .
É o Relatório.

não há.

Procurador Júlio Marcelo de Oliveira.

PENSÃO CIVIL. TEMPO DE CONTRIBUIÇÃO DO INSTITUIDOR, APOSENTADO POR INVALIDEZ, INSUFICIENTE PARA FAZER JUS À VANTAGEM PREVISTA NO ART. 192, INCISO II, DA LEI 8.112/1990 NA DATA DA CONCESSÃO. OITIVA. ILEGALIDADE. NEGATIVA DE REGISTRO. DETERMINAÇÕES.

PENSÃO CIVIL (PCIV)

Secretaria de Fiscalização de Pessoal (Sefip).

Aprecia-se, nesta oportunidade, ato de concessão de pensão civil emitido pela Universidade Federal do Rio Grande do Norte e instituído pelo ex-servidor Antonio Mariz de Lima em favor da Sra. Maria do Socorro Cordeiro de Lima. 
Em análise preliminar, a Sefip identificou, nos proventos de pensão, o pagamento da vantagem prevista no art. 192, inciso II, da Lei 8.112/1990, sem, contudo, atender aos requisitos estipulados pela lei. Isso porque, ao analisar a referida concessão, a unidade técnica observou que, na data da extinção da rubrica, dada pela Lei 9.527/1997, o instituidor da pensão não atendia aos requisitos temporais para fazer jus à vantagem. 
Diante de tal irregularidade e considerando o transcurso de mais de 5 anos da disponibilização do ato ao TCU, a Sefip realizou oitiva da beneficiária da pensão, que, mesmo regularmente notificada (peças 5 e 9) , não se manifestou nos autos. Em paralelo, a unidade técnica também realizou diligência junto a Universidade Federal do Rio Grande do Norte com vistas a esclarecer o fundamento do pagamento da rubrica em referência.
Com isso, a Sefip entendeu que o instituidor, por ter se inativado por invalidez com 28 anos e 11 meses de tempo averbado, não faria jus ao pagamento da vantagem prevista no art. 192, inciso II, da Lei 8.112/1990, já que não possuía tempo de serviço para se aposentar com proventos integrais. Assim, a UT propõe considerar ilegal a concessão em comento. A despeito de tal fato, a Sefip se posiciona pela impossibilidade de determinar a exclusão da rubrica em razão do que restou decidido nos autos dos seguintes processos judiciais: Mandado de Segurança 2008.84.00.006611-5/JF RN (peça 2, pg. 58) e 0004791-072010.4.05.8400/JF RN (peça 2, pg. 555/557) .
O Ministério Público junto ao TCU, em sua manifestação regimental (peça 19) , ratificou as conclusões formuladas pela unidade técnica.
		-II-	
No mérito, registro em essência, minha concordância com a proposta formulada pela unidade técnica, aquiescida pela manifestação do MPTCU. Deixo de acompanhar, contudo, a conclusão da Sefip quando sustenta a impossibilidade de suprimir a vantagem inquinada, pelas razões que passo a expor.
De fato, a vantagem prevista no art. 192, inciso II, da Lei 8.112/1990 foi extinta a partir da MP 1.522/1996, publicada no DOU em 14/10/1996. Com isso, somente os servidores que nessa data contassem com tempo de contribuição suficiente para se aposentar voluntariamente com proventos integrais, fariam jus a percepção da parcela mencionada. Nesse sentido é o comando legal revogado:
Art. 192. O servidor que contar tempo de serviço para aposentadoria com provento integral será aposentado:  
 (...) 
II - quando ocupante da última classe da carreira, com a remuneração do padrão correspondente, acrescida da diferença entre esse e o padrão da classe imediatamente anterior. 
In casu, considerando que o instituidor se aposentou por invalidez na data de 23/4/1990 contando com 28 anos, 11 meses e 29 dias, referido tempo, por óbvio, não lhe permitia se inativar, de forma voluntária, com proventos integrais. Por tal razão, o instituidor não faz jus a carrear para a aposentadoria a vantagem do art. 192, inciso II, da Lei 8.112/1990. Diante de tal fato, o ato em epígrafe não reúne condições para receber a chancela da legalidade.
Quanto aos processos judiciais 2008.84.00.006611-5/JF RN (peça 2, pg. 58) e 0004791-072010.4.05.8400/JF RN (peça 2, pg. 555/557) , observo que nenhuma das decisões proferidas nos respectivos processos impedem que esta Corte de Contas, no exercício da competência prevista no art. 71, inciso III, da CF/1988, determine a supressão da sobredita rubrica percebida irregularmente na pensão deixada pelo ex-servidor Antonio Mariz de Lima. 
Isso porque, o TCU não integrou o polo passivo das referidas ações, as quais visaram impedir que a Universidade Federal do Rio Grande do Norte, com fundamento na decadência prevista no art. 54 da Lei 9784/1999, excluísse a parcela dos proventos do instituidor. Portanto, as decisões judiciais não analisaram o ato complexo de aposentadoria emitido em favor do inativo e tampouco o ato de pensão civil que dele decorreu. Vale dizer que no caso de ato complexo, como o ato de pensão que se discute nos presentes autos, não se aplica a decadência prevista no art. 54 da Lei 9.784/1999 consoante entendimento consolidado do STF:
EMENTA: MANDADO DE SEGURANÇA. ATO DO TRIBUNAL DE CONTAS DA UNIÃO. APOSENTADORIA DE MAGISTRADO. DA TOTALIDADE DOS REQUISITOS PARA A OBTENÇÃO DA VANTAGEM NÃO-PREENCHIMENTO PREVISTA NO ART. 184, INC. II, DA LEI N. 1.711/1952. INAPLICABILIDADE DO ART. 250 DA LEI 8.112/1990. DECADÊNCIA ADMINISTRATIVA E OFENSA AO PRINCÍPIO DA IRREDUTIBILIDADE DE SALÁRIOS NÃO CONFIGURADAS. 1. O direito à aposentação com a vantagem prevista no inciso II do art. 184 da Lei 1.711/1952 exige que o Interessado tenha, concomitantemente, prestado trinta e cinco anos de serviço (no caso do Magistrado-Impetrante, trinta anos) e sido ocupante do último cargo da respectiva carreira. O Impetrante preencheu apenas o segundo requisito em 13/7/1993, quando em vigor a Lei 8.112/1990. 2. A limitação temporal estabelecida no art. 250 da Lei 8.112/1990 para a concessão da vantagem pleiteada teve aplicação até 19/4/1992, data em que o Impetrante ainda não havia tomado posse no cargo de Juiz togado do Tribunal Regional do Trabalho da 2ª Região. 3. O Supremo Tribunal Federal pacificou entendimento de que, sendo a aposentadoria ato complexo, que só se aperfeiçoa com o registro no Tribunal de Contas da União, o prazo decadencial da Lei 9.784/99 tem início a partir de sua publicação. Aposentadoria do Impetrante não registrada: inocorrência da decadência administrativa. 4. A redução de proventos de aposentadoria, quando concedida em desacordo com a lei, não ofende o princípio da irredutibilidade de vencimentos. Precedentes. 5. Segurança denegada. (MS 25.552, Relatora:  Min. Cármen Lúcia, Tribunal Pleno, julgado em 7/4/2008) 
Ressalto que as questões de fundo tratadas nos processos judiciais mencionados não analisaram a legalidade ou não do pagamento da rubrica. Na verdade as decisões judiciais proferidas pela Justiça Federal do Rio Grande do Norte tão somente discutiram a conduta unilateral da Universidade Federal do Rio Grande do Norte, de excluir a rubrica irregular dos proventos de aposentadoria (do instituidor) mesmo a despeito de ter operado, para aquela entidade, a decadência prevista no art. 54 da Lei 9.784/99. É o que se observa nos trechos das decisões proferidas nos processos judiciais referidos:
Processo 2008.84.00.006611-5 – 1ª Vara Federal da Seção Judiciária do Rio Grande do Norte
13. Da leitura das informações trazidas pelas autoridades coatoras vê-se que estas se defendem aduzindo que os aposentados substituídos não preenchiam a condição legal estabelecida pelo já revogado art. 192 e incisos, da Lei 8.112/90; que os mesmos passaram à inatividade por motivo de invalidez, com fundamento no art. 176, inciso III, da Lei 1.711/52 ou com base no art. 186, inciso I, da Lei 8.112/90; que o ato administrativo que concedeu a aposentadoria nos moldes do art. 192 e incisos da Lei 8.112/90 incorreu em erro de interpretação e aplicação da norma, não havendo, portanto, dispositivo legal que valide o mesmo.
14.	 Nesse contexto, faz-se essencial observar se o ato de exclusão impugnado pelos impetrantes possui alguma ilegalidade a ser sanada, e neste particular, após detido exame dos autos, é possível concluir que assiste razão à parte impetrante, tendo em vista que já decorreu o prazo decadencial de cinco anos para que a Administração Pública possa invalidar seus próprios atos, ainda que tenha esclarecido as razões pelas quais o ato encontra-se viciado, tal qual foi feito pela parte impetrada em suas informações de estilo.   
15. Em verdade, com o advento da Lei nº 9.784/99, passou a decair em 5 (cinco) anos o direito da Administração Pública anular os atos administrativos de que decorram efeitos favoráveis para os destinatários, nos termos de seu art. 54, caput, in verbis: 
"Art. 54. O direito da Administração de anular os atos administrativos de que decorram efeitos favoráveis para os destinatários decai em cinco anos, contados da data em que foram praticados, salvo comprovada má-fé." (grifos acrescidos) . 
16. Destarte, todos os atos praticados pela administração na vigência da lei supracitada passou a ser regido pelos ditames nela esculpidos, restando limitado, assim, o direito de invalidação de ato da Administração quando ultrapassado o prazo qüinqüenal estabelecido, encerrando qualquer discussão sobre a possibilidade, ou não, de, a qualquer tempo, a Administração poder impugnar a validade de seus atos, uma vez que estaria prejudicando aqueles administrados cuja realização do ato importou em resultados favoráveis, como é o caso da percepção da vantagem relativa ao art. 192, incisos I e II, da Lei 8.112/90. 
22. Diante do exposto, CONCEDO A SEGURANÇA requerida na peça vestibular deste mandado, ratificando os termos da liminar deferida, para determinar que as autoridades coatoras se abstenham de proceder reduções nos proventos dos aposentados substituídos nos presentes autos, quanto a parcela recebida pela rubrica do art. 192, incisos I e II, da Lei nº 8.112/90
Processo 0004791-072010.4.05.8400 – 5ª Vara Federal da Seção Judiciária do Rio Grande do Norte
Trata-se de Mandado de Segurança, com pedido liminar, impetrado pela ASSOCIAÇÃO DOS DOCENTES DA UNIVERSIDADE FEDERAL DO RIO GRANDE DO NORTE - ADURN - SEÇÃO SINDICAL DA ANDES-SINDICATO NACIONAL em face de ato administrativo praticado pelo REITOR DA UNIVERSIDADE FEDERAL DO RIO GRANDE DO NORTE - UFRN e pela DIRETORA DO DEPARTAMENTO DE ADMINISTRAÇÃO DE PESSOAL DA UFRN, objetivando, liminarmente, o provimento jurisdicional que determine que as autoridades impetradas abstenham-se de efetuar qualquer tipo de redução nos proventos dos aposentados substituídos, quanto às parcelas recebidas com base no art. 186, inciso I, c/c o art. 192, incisos I e II, da Lei n.º 8.112/1990, e restabeleçam o valor integral dos proventos dos substituídos que já tiveram as suas rendas mensais reduzidas.
Aduziu, em síntese, que: a) os substituídos são docentes da UFRN, aposentados por invalidez, há mais de quarenta anos, com base no art. 186, inciso I, e no art. 192, incisos I e II, da Lei n.º 8.112/1990; b) recentemente, foram comunicados acerca da supressão das vantagens pecuniárias que lhe foram concedidas com base nos mencionados dispositivos legais; c) o ato administrativo é nulo, pois afronta o direito adquirido e o ato jurídico perfeito, previstos no art. 5º da Constituição Federal, além de ter desrespeitado o art. 54 da Lei n.º 9.784/99.
 (...) 
Sabe-se que a Administração Pública tem direito e o dever de anular seus próprios atos em caso de nulidade.
Porém, tratando-se de atos administrativos que geram efeitos favoráveis aos destinatários de boa-fé, a Administração Pública tem o prazo de 5 (cinco) anos para o exercício da autotutela, nos termos do art. 54 da Lei n.º 9.784, de 29 de janeiro de 1999.
Saliente-se, por oportuno, que resta consolidado na jurisprudência pátria que, nos casos de revisão ou cassação de atos administrativos em geral praticados com vício, antes do advento da Lei nº 9.784/1999, a Administração teria o prazo de cinco anos a contar da publicação da referida lei (29.01.1999) para anulá-los. Caso o ato tenha sido praticado após a vigência da Lei nº 9.784/1999, a Administração teria o prazo de cinco anos a contar da prática do ato ilegal para proceder à sua revisão (...) 
Na situação dos autos, considerando-se que as aposentadorias dos substituídos foram todas concedidas anteriormente ao advento da Lei 9.784/1999 (fls. 55/56) , torna-se evidente que a UFRN somente poderia rever os atos concessórios até 1/2/2004, ou seja, até o prazo de cinco anos após a data de entrada em vigor da Lei nº 9.784/1999, que ocorreu em 1/2/1999. Então, é notório que o processo revisional ora impugnado iniciou-se em 7/6/2010 (fl. 57 e 60) , quando o prazo quinquenal já havia se esgotado.
Diante do exposto, concedo a segurança pretendida, confirmando os termos da liminar de fls. 88/90, para que a autoridade impetrada se abstenha de proceder qualquer tipo de redução nos provimentos dos aposentados substituídos, quanto às parcelas percebidas com base no art. 186, inciso I, c/c o art. 192, incisos I e II, da Lei n.º 8.112/1990, e restabeleçam o valor integral dos proventos dos substituídos que já tiveram as suas rendas mensais reduzidas.
Com isso, das referidas decisões resta claro que o único problema discutido em juízo foi incidência do art. 54 da Lei 9784/1999 para a Universidade Federal do Rio Grande do Norte, inviabilizando que a entidade promovesse de ofício a supressão da rubrica em epígrafe. 
No entanto, as referidas decisões não impedem que o TCU, na análise de legalidade do ato complexo de pensão civil, exclua (determine a exclusão) a parcela dos proventos da beneficiária porquanto o art. 54 da Lei 9.784/1999 não abarca a análise constitucional deste tipo de ato. Assim, como a vantagem inquinada integra o ato complexo ora em análise, emitido em caráter precário pela UFRN, e este somente se completa com a análise de legalidade realizada pelo TCU, cabe, neste momento a esta Corte de Contas, no exercício da competência constitucional conferida pelo art. 71, inciso III, da CF/1988, considerar ilegal a concessão e determinar que seja excluída dos proventos da pensão civil instituída por Antônio Mariz de Lima, a rubrica decorrente do art. 192, inciso II, da Lei 8.112/1990.
Ante o exposto, VOTO para que seja adotada a minuta de acórdão que ora trago ao exame deste Colegiado.
TCU, Sala das Sessões Ministro Luciano Brandão Alves de Souza, em 23 de julho de 2019.
Ministro VITAL DO RÊGO 
Relator